臺灣屏東地方法院民事判決　　　　　　　96年度簡上字第76號
上　訴　人　乙○○
被上訴人　　甲○○
上列當事人間請求清償債務事件，上訴人對於中華民國96年4 月
26日本院潮州簡易庭96年度潮簡字第51號第一審判決提起上訴，
本院於民國96年10月31日言詞辯論終結，判決如下：
    主  文
上訴駁回。
第二審訴訟費用由上訴人負擔。
    事實及理由
一、被上訴人起訴主張：被上訴人與上訴人原為夫妻，嗣於民國
    94年8 月15日，被上訴人與上訴人簽訂離婚協議書，上訴人
    依離婚協議書第四條之約定，按月應給付被上訴人新臺幣（
    下同）15,000元，及每年考績、年終獎金金額之2 分之1。
    詎上訴人自94年11月5 日起即不再支付上開款項，迄96 年2
    月8 日止，共積欠被上訴人372,000 元。上訴人雖否認積欠
    被上訴人款項，惟其自93年11月30日離家，至兩造94年8 月
    15日離婚止，此段期間家中生活開銷均由被上訴人支付，加
    上被上訴人為上訴人代繳之卡債、房貸等，合計至少有90
    萬元等語，爰提起本件訴訟，於原審聲明(一)請求上訴人給付
    372,000 元，並自支付命令送達翌日起至清償日止，按週年
    利率百分之6 計算之利息經原審判決上訴人應給付被上訴人
    372,000 元，及各別如附表一所載利息起算日起至清償日止
    ，按週年利率百分之5 計算之利息（原審判決被上訴人敗訴
    部分，未據被上訴人聲明不服，業已確定）。於本院聲明：
    上訴駁回。
二、上訴人則以：兩造結婚後共同出資購買坐落高雄市○○○路
    15 0號12樓之5 房屋，當時約定由被上訴人登記取得所有權
    ，同時以該房屋提供擔保向銀行借貸，並設定抵押權，後由
    上訴人用職務保證信用貸款向土地銀行鳳山分行借款800,00
    0 元，被上訴人未經上訴人同意即將上開款項全部提領花用
    。上訴人婚後將全部薪資辦理留薪並轉入被上訴人帳戶，由
    被上訴人負責處理清償貸款及利息，上訴人並未積欠被上訴
    人債務。兩造離婚時，被上訴人要求房屋歸其所有，當然應
    包括當時該房屋之債務狀況。被上訴人因離婚取得該房屋後
    竟不支付土地銀行之分期付款，上訴人乃於給付兩個月後不
    再依離婚協議內容為支付。此係因被上訴人毀約在先，上訴
    人不得不將離婚協議款項用以抵銷土銀信用貸款，上訴人不
    服原審判決，為此提出上訴，並聲明：(一)原判決廢棄(二)被上
    訴人於第1 審之訴及假執行聲請均駁回。
三、兩造不爭執事項：
(一)、兩造原為夫妻，於94年8 月15日兩願離婚，離婚協議書內容
    ：「二、財產：房地壹棟門牌：高雄市苓雅區○○○路150
    號12 F之5 歸女方甲○○所有。... 四、其他：因男方積欠
    女方新台幣900,000 元正，所以自本協議書之日起，次月開
    始每月5 日由乙○○先生匯款至甲○○小姐郵局存摺（局號
    、帳號省略），金額為15,000元，還款至99年8 月15日止，
    期限5 年；及每年考績、年終獎金之1/2 給付女方（約新台
    幣66,000元正）補貼其利息。又此協議之內容經保證人郭又
    瑄閱讀過後同意作此協議之連帶保證人。」
(二)、上訴人自離婚後僅支付2 期離婚協議款項，之後即未再支付
    。
四、本件爭點：上訴人應否給付被上訴人原審判決主文所示之金
    額？茲審酌如下：
(一)、上訴人否認有積欠被上訴人任何款項，被上訴人則以上訴人
    自93年11月30日離家，至兩造94年8 月15日離婚止，此段期
    間家中生活開銷均由被上訴人支付，加上被上訴人為上訴人
    代繳之卡債、房貸等，合計至少有90萬元等語，經查，上訴
    人的信用卡帳款係由被上訴人代為繳納，此為上訴人所不否
    認，且有被上訴人提出之代繳匯款單在卷可稽（見本院卷第
    45至49頁），足信上訴人確有積欠被上訴人部分款項。再者
    ，觀諸兩造所不爭執兩願離婚協議書第四條所約定：「因男
    方（指上訴人乙○○）積欠女方900,000 元，所以自本協議
    書之日起，次月開始每月5 日由乙○○匯款至甲○○小姐郵
    局存摺（局號、帳號省略），金額為15,000元，還款至99年
    8 月15日止，期限5 年，及每年考績、年終獎金之1/2 給付
    女方（約66,000元）補貼其利息。；PS：此協議之內容經保
    證人郭又瑄（身字證字號省略）閱讀過後同意作此之連帶保
    證人。」之內容等語，上訴人自承有積欠被上訴人900,000
    元，且其復表示書立上開離婚協議書時並未遭強迫脅迫，顯
    認其是基於自由意志下，同意協議書之內容，方簽署離婚協
    議，其現復抗辯未有積欠被上訴人任何款項，顯屬無稽。
(二)、「按二人互負債務，而其給付種類相同，並均屆清償期者，
    各得以其債務，與他方之債務，互為抵銷。」民法第334 條
    第1 項前段定有明文。又按當事人主張有利於己之事實者，
    就其事實有舉證之責任。民事訴訟法第277 條前段定有明文
    。上訴人主張以其名義信用貸款80萬元，遭被上訴人擅自提
    領，若認上訴人有積欠被上訴人款項，則以此信用貸款金額
    予以抵銷等語，被上訴人則表示係上訴人授權其使用此80萬
    元，供家中開銷等語，經查，上訴人與被上訴人婚姻關係存
    續中，將其所有之存摺、印章交付予被上訴人，以供被上訴
    人做為家庭生活費用及房屋貸款之支出，此由被上訴人當庭
    返還上訴人之印章及存摺可知，復為兩造所不爭執，是以上
    訴人既將其存摺及印章交付予被上訴人，顯認其有授權被上
    訴人使用存摺提領金錢。再者，如被上訴人確係無權使用上
    訴人此筆信用貸款，則依上訴人於原審審理時所自承簽訂上
    開離婚協議書之時間係在信用貸款時間之後之事實（原審卷
    第32頁），上訴人何以不將此攸關上訴人與被上訴人相互間
    權利義務如此重大之事項明確記載於簽訂於其後之離婚協議
    書上，而僅為上開內容記載，顯見上訴人所辯係與常情有悖
    。上訴人未能提出其他證據證明被上訴人無權使用上開信用
    貸款，自難為有利於其之認定。是以被上訴人既未積欠上訴
    人款項，依上開法文之規定，上訴人自無得對被上訴人主張
    抵銷，而主張免給付義務。
(三)、綜上所述，被上訴人依兩造所簽訂離婚協議書之約定，請求
    上訴人給付上開欠款，及如附表一所示之遲延利息，為有理
    由，自應予准許。上訴意旨指摘原判決不當，求予廢棄改判
    ，非有理由，應予駁回。
五、據上論結，本件上訴為無理由，依民事訴訟法第436 條之1
    第3 項、第449 條第1 項、第78條，判決如主文。
中　　華　　民　　國　　96　　年　　11　　月　　14　　日
                    民事第二庭    審判長法  官  阮世賢
                                        法  官  羅森德
                                        法  官  吳思怡
正本係照原本作成。
本判決不得上訴。
中　　華　　民　　國　　96　　年　　11　　月　　14　　日
                                        書記官  王秋淑
附表一
┌───┬───────────┬────────────┐
│編號  │金額（單位：新臺幣）  │利息起算日              │
├───┼───────────┼────────────┤
│一    │246,000元             │95年10月26日            │
├───┼───────────┼────────────┤
│二    │15,000元              │95年11月6日             │
├───┼───────────┼────────────┤
│三    │15,000元              │95年12月6日             │
├───┼───────────┼────────────┤
│四    │15,000元              │96年1月6日              │
├───┼───────────┼────────────┤
│五    │15,000元              │96年2月6日              │
├───┼───────────┼────────────┤
│六    │66,000元              │96年2月9日              │
├───┼───────────┼────────────┤
│合計  │372,000元             │                        │
└───┴───────────┴────────────┘
